【裁判字號】    97,上訴,176
【裁判日期】    970815
【裁判案由】    違反森林法等
【裁判全文】
臺灣高等法院花蓮分院刑事判決    97年度上訴字第175、176號
上  訴  人  臺灣臺東地方法院檢察署檢察官
上  訴  人
即  被  告  甲○○
                    現另案羈押於臺灣臺東看守所
上  訴  人
即  被  告  丙○○
被      告  乙○○
上列上訴人等因被告等違反森林法案件，不服臺灣臺東地方法院
96年訴字第226號、97年訴緝字第4號中華民國97年 6月12日第一
審判決（起訴案號：臺灣臺東地方法院檢察署96年度偵字第 641
號、第1278號、第1376號、第1448號），提起上訴，本院判決如
下：
    主  文
上訴駁回。
    理  由
一、依刑事訴訟法第350條、第361條、第362條、第367條規定，
    不服地方法院之第一審判決而上訴者，須提出上訴書狀，並
    應敘述具體理由，為上訴必備之程式；其所提出之上訴書狀
    並未敘述上訴理由，或僅曾以言詞陳述上訴理由者，均應於
    上訴期間屆滿後20日內補提理由書於第一審法院。第一審法
    院經形式審查，認逾期未補提上訴理由者，應定期間先命補
    正；逾期未補正者，為上訴不合法律上之程式，應以裁定駁
    回。倘已提出上訴理由，但所提非屬具體理由者，則由第二
    審法院以上訴不合法律上之程式，判決駁回。而所謂具體理
    由，必係依據卷內既有訴訟資料或提出新事證，指摘或表明
    第一審判決有何採證認事、用法或量刑等足以影響判決本旨
    之不當或違法，而構成應予撤銷之具體事由，始克當之（例
    如：依憑證據法則具體指出所採證據何以不具證據能力，或
    依憑卷證資料，明確指出所為證據證明力之判斷如何違背經
    驗、論理法則）；倘僅泛言原判決認定事實錯誤、違背法令
    、量刑失之過重或輕縱，而未依上揭意旨指出具體事由，或
    形式上雖已指出具體事由，然該事由縱使屬實，亦不足以認
    為原判決有何不當或違法者（例如：對不具有調查必要性之
    證據，法院未依聲請調查亦未說明理由，或援用證據不當，
    但除去該證據仍應為同一事實之認定），皆難謂係具體理由
    ，俾與第二審上訴制度在請求第二審法院撤銷、變更第一審
    不當或違法之判決，以實現個案救濟之立法目的相契合，並
    節制濫行上訴（最高法院著有97年度台上字第 892號判決可
    參）。
二、臺灣臺東地方法院檢察署檢察官（以下簡稱檢察官）上訴意
    旨略以：被告乙○○縱於事前並不知道係搬運何物，惟其自
    承至現場後係丙○○等人要其載運樹木等語，則其行為當時
    ，即與丙○○等人基於相互之認識而載運該七里香，被告仍
    屬共同正犯；又被告乙○○係於晚上10時至山區載運七里香
    ，該七里香苟系為丙○○等人所有，則何需急於夜間載運，
    顯見被告至少有知悉該七里香為他人之樹木而竊取之不確定
    故意；況依卷內資料，原審應知悉森林主產並非只有「七里
    香」，而原審拘泥於被告乙○○是否知悉該樹木是否為七里
    香，認事用法即有違誤等語。然犯罪事實應依證據認定之，
    無證據不得認定犯罪事實；又不能證明被告犯罪者，應諭知
    無罪之判決，刑事訴訟法第154條第2項、第301條第1項分別
    定有明文。且犯罪之事實之認定，應憑真實之證據，倘證據
    是否真實尚欠明確，自難以擬制推測之方式，為判斷之基礎
    。經查：原審依證人劉金生及證人丙○○之證詞等，認定被
    告乙○○係經由劉金生指派而至現場載運貨物，劉金生既不
    知所欲載運之貨物為何，自不可能告知乙○○；而被告乙○○到場後，亦未問被告丙○○等人搬運何物，亦未下車幫忙
    搬運七里香，則其所辯不知載運之樹木為七里香，應非虛妄
    ；且檢察官就被告乙○○與其他被告丙○○等人間，如何具
    有犯意之連絡，亦未舉證以實其說，而為無罪之諭知。原判
    決此部分所為論述，核與卷證資料相符，復與證據、經驗及
    論理法則並不相違背。而檢察官上訴，並未提出新證據，僅
    以臆測之詞，就屬原審採證認事職權之適法行使及原判決已
    說明之事項，徒憑己見，任意指摘為違法，自難謂係具體理
    由。
三、上訴人即被告（以下簡稱被告）甲○○上訴理由略以：全案
    之判決理由僅依共同被告林賢明之證詞，即作為判決之證據
    ，顯然證據過於薄弱；伊未參與盜採行為，全案係依法官主
    觀意識作為判決，與法不合云云。惟查原審係依證人即被告
    甲○○之表弟林賢明，及證人即被告甲○○之哥哥林清良之
    證詞，佐以卷附之臺東縣大武鄉公所及大武分局會勘紀錄、
    大武鄉公所保管條、警員職務報告、現場照片、土地建物查
    詢資料表、行政院農業委員會林務局臺東林區管理處96年 3
    月27日東授武站字第0967500453號函等證物，始認定被告甲○○有原判決事實欄一之犯罪，應依森林法第52條第1項第4
    款、第 6款規定論處，業經原審於原判決理由中論述甚詳。
    經核原判決此部分與卷證資料相符，復與證據、經驗及論理
    法則並不相違背；並非如被告甲○○上訴意旨所稱，僅以共
    同被告林賢明之證詞，主觀意識作為判決。是被告甲○○之
    上訴理由，顯僅泛言原判決認定事實錯誤，並未提出新事證
    ，指摘或表明第一審判決有何採證認事，足以影響判決本旨
    之不當或違法，而構成應予撤銷之具體事由，亦難謂係具體
    理由。
四、上訴人即被告（以下簡稱被告）丙○○上訴理由略以：原審
    判決其有期徒刑1年2月，併科罰金新台幣 2,836,000元，刑
    度尚嫌過重，恐因此家破人亡；其係以建築鋼筋工為業，生
    活極為辛苦，若非缺錢之情況，何為冒此風險盜挖七里香；
    況其尚未獲得任何不法利益，科以上開之刑，實非公允云云
    。惟按量刑輕重，係屬事實審法院得依職權自由裁量之事項
    ，苟已斟酌刑法第57條各款所列情狀而未逾越法定刑度，不
    得遽指為違法。查被告丙○○所犯森林法第52條第1項第4款
    、第 6款之罪，法定刑為6月以上5年以下有期徒刑，應併科
    贓額2倍以上5倍以下罰金。原審已斟酌刑法第57條各款所列
    情狀，而量處被告丙○○有期徒刑 1年2月，及僅併科贓額2
    倍之罰金即新台幣 2,836,000元，故量刑並無失當。被告丙○○上訴雖謂原審所處刑度過重，然未具體指摘原判決認定
    事實及適用法律有何不當或違法，構成應予撤銷改判之具體
    事由，其理由自非具體。
五、綜上所述，檢察官及被告甲○○、丙○○之上訴理由，揆諸
    首揭說明，均非屬得上訴第二審之具體理由。是其等上訴均
    不合法律上之程式，且無從命補正，均應予駁回，爰不經言
    詞辯論為之。
據上論斷，依刑事訴訟法第367前段、第372條，判決如主文。
中    華    民    國    97    年    8    月    15     日
                  審判長法  官   何方興
                        法  官   林鳳珠
                        法  官   林德盛
以上正本證明與原本無異。
如不服本判決，應於送達判決後10日內，向本院提出上訴狀。其
未敘述理由者，並應於提出上訴狀後10日內向本院補提理由狀 (
均須附繕本)。
                        書記官   劉妙娘
中    華    民    國    97    年    8     月    15    日
附錄本案論罪法條：
森林法第52條
竊取森林主、副產物而有左列情形之一者，處6月以上5年以下有
期徒刑，併科贓額2倍以上5倍以下罰金：
一  於保安林犯之者。
二  依機關之委託或其他契約，有保護森林義務之人犯之者。
三  於行使林產採取權時犯之者。
四  結夥二人以上或僱使他人犯之者。
五  以贓物為原料，製造木炭、松節油、其他物品或培植菇類者
    。
六  為搬運贓物，使用牲口、船舶、車輛，或有搬運造材之設備
    者。
七  掘採、毀壞、燒燬或隱蔽根株，以圖罪跡之湮滅者。
八  以贓物燃料，使用於礦物之採取，精製石灰、磚瓦或其他物
    品之製造者。
前項未遂犯罰之。
第 1 項第 5 款所製物品，以贓物論，沒收之。


司法院資訊處製作；財團法人民間司法改革基金會備份。
